臺灣高等法院臺南分院刑事判決　　　　　九十一年度交上訴字第四三六號　Ａ
　　　上　訴　人
　　　即　被　告　甲　○　○
右上訴人因遺棄等案件，不服臺灣臺南地方法院九十年度交訴字第一八四號中華民國
九十一年一月三十一日第一審判決（起訴案號：臺灣臺南地方法院檢察署九十年度偵
續字第一九號），提起上訴，本院判決如左：
      主      文
上訴駁回。
      事      實
一、甲○○曾於民國（下同）八十一年間，因違反肅清煙毒條例等案件，經臺灣臺南
    地方法院判處有期徒刑五年二月確定，並於八十六年十二月二十四日執行完畢，
    猶不知悔改。其於八十九年三月十六日晚間十八時許，在台南縣關廟鄉布袋村一
    ０九號舊宅中服用二顆安眠藥後，本應注意服用安眠藥物後在數小時內，因藥物
    效力作用會造成服用者昏沈、嗜睡及意識力無法集中等不能安全駕駛汽車之狀態
    ，不得駕駛車輛，按其情節又非不能注意，其能注意竟疏未注意，於上處服用安
    眠藥後竟不休息，且不顧大眾行車之公共安全，仍於同日晚間二十二時許，駕駛
    車號ＤＹ─０５４０號福特廠牌之銀灰色自小客車高速進入台南市區內，甲○○
    本應注意不得於服用藥物後之精神不濟狀態下駕駛車輛，且應注意駕駛之車前狀
    況，隨時採取必要之安全措施，而依當時情形又無不能注意之情事，其能注意竟
    疏未注意，於當日晚間二十二時零五分許，在台南市區內由西往東方向行經台南
    市○○路四四六號前時，適有同向之行人乙○○沿東寧路在前步行，甲○○因藥
    物作用精神不濟而未注意駕駛之車前狀況，竟高速自左後方衝撞乙○○致其倒地
    受傷昏迷不醒。詎甲○○肇事後，竟未對乙○○採取任何救護或其他必要措施，
    反而逕自加速朝裕農路方向逃逸，適有路人見狀旋騎機車在後追趕甲○○駕駛之
    上開自小客車，迨追至裕豐街後仍遭其兔脫無蹤。乙○○經送醫急救後，仍受有
    頭部外傷併腦膜下出血、右股部挫傷之傷害。
二、案經乙○○訴由臺南市警察局第一分局報請臺灣台南地方法院檢察署檢察官偵查
    起訴。
      理      由
一、訊據上訴人即被告甲○○固坦承有於上開時地服用安眠藥劑後有駕駛前揭自小客
    車上路之事實不諱，惟矢口否認有何過失傷害及肇事逃逸之犯行，辯稱：伊服用
    安眠藥後有睡覺，是睡醒後才駕車上路，且伊行車至仁德鄉後壁村發生車禍後就
    未再開車，伊並未開車經過台南市區且亦未撞傷乙○○及肇事逃逸云云。經查：
  (一)被告甲○○確有服用安眠藥後未予休息即駕駛上開自小客車上路之事實，業據被
    告於檢察官偵查中陳稱：「（問：發生車禍之前吃了幾顆安眠藥才開車上路？）
    我是在八十九年三月十六日晚上十八時許在台南縣關廟鄉布袋村家中服了二顆安
    眠藥，但我還是睡不著才於晚上十點多左右駕ＤＹ─０５４０自小客車出門」等
    語綦詳（見臺灣台南地方法院檢察署九十年度偵續字第一九號偵查卷第二十頁反
    面），而被告不僅自承駕駛前有服用安眠藥，且其駕車後復於當晚二十二時四十
    五分許在台南縣仁德鄉後壁村與袁士明之自小客車發生對撞車禍等情，亦據被告
    供明在卷可按，並經證人袁士明於檢察官偵訊及原審審理時到庭供明無訛，且有
    道路交通事故現場草圖一紙在卷可資佐證。而查一般人在服用安眠藥物後數小時
    內，會因藥物效力作用造成服用者有昏沈、嗜睡及意識力無法集中等不能安全駕
    駛汽車之狀態，本不得駕駛車輛，此為眾所周知之事實，亦為被告所應知，為其
    應注意之事項，是其服用安眠藥物後應注意且能注意不得駕車而仍駕車，再由證
    人袁士明於檢察官偵訊時已證稱：「車禍後，對方（即被告）一下車就坐地上，
    神智不清」等語（見臺灣台南地方法院檢察署八十九年度偵緝字第五六六號偵查
    卷第四十一頁反面）；證人即該件車禍現場處理員警蔡國雄於原審審理時亦到庭
    結證：「（問：車禍案是你現場處理？）當時甲○○有點精神恍惚，因他們車禍
    ，村長有幫他們當天就和解了，所以照片沒有保留，當時他們兩人好像是車頭都
    壞了，沒有發現甲○○車子有血跡。車子他們自己處理」等語明確（見原審九十
    年八月二十一日審判筆錄），而被告於檢察官偵訊亦自承：「（問：為何你一下
    車就坐於地上神志不清？）我當晚我有服用安眠藥想睡覺」等語無訛（見臺灣台
    南地方法院檢察署九十年度偵續字第一九號偵查卷三十二頁）以觀，顯見被告當
    時已因安眠藥之效力作用造成其昏沈、嗜睡及意識力無法集中，其已不能安全駕
    駛動力交通工具，應可認定。
  (二)次查，告訴人乙○○如何於前揭時地遭車號ＤＹ─０５４０號自小客車撞傷，該
    自小客車未停車察看隨即逃逸等情，迭據告訴人乙○○於警、偵訊及原審審理時
    供述甚詳，並有車籍作業系統─查詢認可資料、道路交通事故調查報告表、國立
    成功大學醫學院附設醫院診斷證明書各一紙及交通事故現場照片五幀在卷可資佐
    證。而被告不僅迭於偵審中均供承上開自小客車於案發當日均由其自己駕駛使用
    ，且其於當日二十二時四十五分許復在台南縣仁德鄉後壁村與袁士明之自小客車
    發生對撞車禍乙節亦如前述，足見案發當日並無他人有駕駛上開自小客車之可能
    。又證人即台南市交通隊車禍處理小組隊員葉上嘉於檢察官偵訊時係到庭證稱：
    「（問：如何查知肇事車ＤＹ─０５４０？）我到現場後，由派出所警員拿一張
    由路人抄寫之紙條給我，上面記載ＤＹ─０５４０車號」等語（見臺灣台南地方
    法院檢察署九十年度偵續字第一九號偵查卷第三十一頁）；另證人即台南市第一
    分局東寧派出所警員翁俊郎於檢察官偵訊時亦到庭結證：「（問：八十九年三月
    十六日晚上二十二時五分，有無處理路人乙○○肇事案，情形如何？）當時我與
    同事田英傑擔任警車線上巡邏勤務，剛好開車路過，我們從後甲圓環進入東寧路
    被路人攔下警車，我問他何事，路人說有一台自小客車撞路人後逃逸，我在車上
    看對面躺著一人，圍了很多人，我趕緊下車並通報救護車及車禍處理小組來現場
    ，我就詢問圍觀路人，其中有一位中年男子告訴我說有一台ＤＹ─０５４０自小
    客車撞到路人車速很快，由後甲圓環轉裕農路逃逸。然後我就與田英傑欲開車去
    追肇事者，正要起步時有一位學生騎重型機車來，他說：他是成大學生，他剛才
    去追肇事車輛，追到裕農路與裕豐街口，肇事車輛右轉裕豐街口他追不上，他有
    記下車號為ＤＹ─０５４０自小客車等語。然後我們往裕農路轉裕豐街追緝但未
    追到，後來我們再回到現場，救護車已到，先將傷者送醫，車禍處理小組到達時
    ，我告知肇事車號為ＤＹ─０５４０，回所後由田英傑登記在員警工作紀錄簿上
    」、「當時那位成大學生告訴我車號時，說距離只有五公尺左右而已，且他是緊
    追在自小客車之後，所以他看得很清楚，還跟我說那台車未肇事前就高速行駛，
    所以他印象很深刻」等語明確（見臺灣台南地方法院檢察署九十年度偵續字第一
    九號偵查卷第四十四頁反面至第四十五頁、第四十六頁），並有員警工作紀錄簿
    影本一紙附卷可憑，參以肇事當時係夜間有照明、天候晴朗、路面乾燥、無缺陷
    、無障礙物、視距良好，有前開調查報告表存卷可考，而上開肇事車輛號碼又係
    證人於案發不久到現場處理時，經由現場目擊民眾所提供，並經載明於員警之工
    作紀錄簿內可憑，足見依當時狀況證人並無錯記肇事車輛車號之可能，況證人與
    被告互不相識，亦無設詞虛構誣陷被告，應排除其等有虛構誣陷被告之可能。
  (三)再據證人葉上嘉於肇事現場復查獲肇事車輛之方向燈碎片，有現場遺留之方向燈
    碎片四只扣案可佐，而經檢察官命警送往台南市內兩家車廠比對為何型車輛結果
    ，經比對鑑定後均認與福特六和汽車公司所生產之九０年至九二年式全壘打車型
    之左前方向燈殼相符等情，亦有品福汽車股份有限公司九十年三月二十三日品福
    ９０字第００２號函及來福汽車股份有限公司九十年三月二十八日（九十）福管
    字第九００三二八─一號函文各一紙附卷可佐，而被告所有之ＤＹ─０５４０號
    自小客車為九一年出廠之福特六合自小客車一節，亦有車籍作業系統一紙存卷可
    查，再從被告肇事後隨即將自小客車送修並過戶他人，且依被告所提之維修估價
    單據上（參八十九年度偵緝字第五六六號卷第四十四頁）亦有更換二個角燈乙節
    觀之，益徵被告因追撞告訴人乙○○而有致方向燈殼掉落現場之情形無疑，而被
    告既自承有於案發時間駕駛該肇事車輛且未借予他人使用，堪認被告有駕駛前開
    車輛發生本件肇事車禍後逃逸無訛，被告前開所辯，要係卸責之詞，不足採信。
  (四)又汽車行駛時，駕駛人應注意車前狀況，並隨時採取必要之安全措施，道路交通
    安全規則第九十四條第三項定有明文。查被告係正常考領駕照，為有駕駛經驗之
    人，對於上開交通安全規則自知之甚稔，為其應注意之事項，而肇事當時係夜間
    有照明、天候晴朗、路面乾燥、無缺陷、無障礙物、視距良好，有前開調查報告
    表存卷可考，足見依當時狀況被告並無不能注意之情狀，而被告甲○○於肇事前
    既已服用安眠藥物，是其服藥後應注意且能注意不得駕車而仍駕車，且駕駛上開
    車輛行經上開路段，因藥力發作疏未注意車前狀況，作隨時停車之準備，致撞及
    在同向前方、緊靠路邊行走之乙○○，因而肇事，被告自有違前開規定之注意義
    務，其顯有過失，且其當時已不能安全駕駛動力交通工具，亦無疑義。又被告之
    過失行為與告訴人所受上開傷害之間，顯有相當因果關係。故被告之事證明確，
    犯行洵堪認定。
二、核被告甲○○所為，係犯刑法第一百八十五條之三之服用藥物不能安全駕駛動力
    交通工具而駕駛罪、同法第二百八十四條第一項前段之過失傷害罪及同法第一百
    八十五條之四之駕車肇事逃逸罪。其所犯上開三罪間，犯意各別，行為互殊，應
    予分論併罰。又被告有如事實欄所示前科紀錄，有臺灣高等法院被告全國前案紀
    錄表可稽，其於執行完畢後五年之內，再犯本案之罪，係屬累犯，應依刑法第四
    十七條之規定加重其刑。
三、原審援引刑事訴訟法第二百九十九條第一項前段，刑法第一百八十五條之三、第
    二百八十四條第一項前段、第一百八十五條之四、第四十七條、第五十一條第五
    款，罰金罰鍰提高標準條例第一條前段之規定，並參酌被告品行、應負過失責任
    之程度、造成告訴人傷害之結果、肇事後竟駕車逃逸及其犯後未能坦認犯行且尚
    未與告訴人達成民事和解賠償損害等一切情狀，分別就服用安眠藥，不能安全駕
    駛動力交通工具而駕駛部分，量處有期徒刑參月；又就因過失傷害人部分，量處
    有期徒刑伍月；又就駕駛動力交通工具肇事，致人傷而逃逸部分，量處有期徒刑
    壹年。並定應執行刑為有期徒刑壹年陸月，以資懲儆。本院經核其認事用法，均
    無不當，量刑亦稱妥適。被告上訴意旨，猶執前詞，否認有開車撞傷乙○○及肇
    事逃逸及對原審就服用安眠藥，不能安全駕駛動力交通工具而駕駛部分，空言主
    張原審量刑不當云云，為無理由，應予駁回。
據上論斷，應依刑事訴訟法第三百六十八條，判決如主文。
本案經檢察官楊治宇到庭執行職務。
中    華    民    國      九十一      年      七      月        三      日
                                  臺灣高等法院臺南分院刑事第六庭
                                      審判長法官  楊    明    章
                                            法官  戴    勝    利
                                            法官  顏    基    典
右正本證明與原本無異。
駕駛動力交通工具肇事，致人死傷而逃逸部分，如不服本判決，應於判決送達後十日
內向本院提出上訴狀，其未敘述理由者並應於提出上訴狀後十日內向本院補提理由書
（應附繕本)。
其餘不得上訴。
                                      法院書記官  呂    嘉    文
中    華    民    國      九十一      年      七      月        五      日
附錄本判決論罪科刑法條：
刑法第一百八十五條之三
服用毒品、麻醉藥品、酒類或其他相類之物，不能安全駕駛動力交通工具而駕駛者，
處一年以下有期徒刑、拘役或三萬元以下罰金。
刑法第一百八十五條之四
駕駛動力交通工具肇事，致人死傷而逃逸者，處六月以上五年以下有期徒刑。
刑法第二百八十四條第一項
因過失傷害人者，處六月以下有期徒刑、拘役或五百元以下罰金，致重傷者，處一年
以下有期徒刑、拘役或五百元以下罰金。
